【裁判字號】    88,苗簡,743
【裁判日期】    890720
【裁判案由】    損害賠償
【裁判全文】
臺灣苗栗地方法院民事簡易判決  八十八年度苗簡字第七四三號
    原        告    甲○○○
    兼訴訟代理人    乙○○
    被        告    丙○○
右當事人間損害賠償事件，本院判決如左：
    主      文
被告應給付原告乙○○新台幣肆萬肆仟玖佰玖拾壹元，及自民國八十八年五月二十九
日起，均至清償日止，按年息百分之五計算之利息。
原告其餘之訴駁回。
訴訟費用由被告負擔十分之四；餘由原告負擔。
本判決第一項於原告乙○○以新台幣壹萬伍仟元供擔保後得假執行。
原告其餘假執行之聲請駁回。
    事      實
甲、原告方面：
一、聲明：
    （一）被告應賠償原告乙○○醫療費新台幣（下同）一萬四千九百九十一元，及
          自民國（下同）八十七年十二月二十三日起至給付日止，按年利率百分之
          五計算之利息。
    （二）被告應賠償原告等二人，侮辱身體器官及名譽之損失十萬元，及自八十七
          年十二月十八日起至給付日止，按年利率百分之五計算之利息。
    （三）訴訟費用由被告負擔。
    （四）原告勝訴部分，願供擔保請准宣告假執行。
二、陳述：
    （一）被告於八十七年十二月十八日上午，會同苗栗縣政府水土保持課人員履勘
          違法開發土地事件，履勘完畢後，在苗栗縣後龍鎮龍坑里十七鄰一八○之
          三號被告住處門前，以右手攻擊原告右太陽穴，致原告頭部受外傷並腦震
          盪住院，原告請求被告賠償所支出之醫療費用一萬四千九百九十一元，及
          自八十七年十二月二十三日起至給付日止，按年利率百分之五之利息。
    （二）被告除故意攻擊原告，使原告身體受損害外，並辱罵原告「幹妳娘」等語
          。女人身體性器官依法受相當的保護和尊重，原告甲○○○與被告間素無
          過節，被告於苗栗縣政府派員執行公務中，在廣場眾人場合，漫罵原告「
          幹妳娘」等語，當眾侮辱原告乙○○及其母即原告甲○○○與生俱有之女
          人性器官，已達侮辱原告二人身體器官之要件，原告已受非財產上之損害
          ，依民法第一百九十五條前段規定，請求賠償十萬元。
三、證據：提出大千綜合醫院診斷證明書、費用明細證明單各一紙、收據二紙、營利
    事業登記證影本、代表證明書影本各一紙為證。
乙、被告方面：
一、聲明：請求駁回原告之訴。
二、陳述：被告國小沒有畢業，現無業，每月領三千元農民津貼，沒有錢賠償原告。
丙、本院依職權調閱台灣高等法院台中分院八十八年度上易字第二九四四號刑事卷（
    含本院八十八易字第二七六號刑事卷、台灣苗栗地方法院檢察署八十八年度偵字
    第一○八五號偵查卷）。
    理      由
甲、程序方面：
    原告於言詞辯論期日請求撤回原起訴聲明第三項及第四項之請求，核為民事訴訟
    法第二百五十五條第一項第三款之縮減應受判決事項之聲明，應無不合，先予敘
    明。
乙、得心證之理由：
一、原告主張被告於八十七年十二月十八日上午，在苗栗縣後龍鎮龍坑里十七鄰一八
    ○之三號門前遭被告毆打受傷及遭被告當眾辱罵「幹妳娘」等語之事實，固據提
    出大千綜合醫院診斷證明書為證，惟查被告係於上開時地毆打原告乙○○，並當
    眾辱罵原告乙○○「幹妳娘」等語，並未對原告甲○○○為任何毆打及直接辱罵
    之侵害行為，被告當眾侮辱之對象為原告乙○○，並非原告甲○○○，此業經本
    院調閱台灣高等法院台中分院八十八年度上易字第二九四四號刑事（含本院八十
    八易字第二七六號刑事卷、台灣苗栗地方法院檢察署八十八年度偵字第一○八五
    號偵查卷）查證屬實，並為被告所不爭執，被告亦因此犯公然侮辱罪及傷害罪，
    被判處罰金銀元五百元及拘役二十日確定，此亦經查閱上開卷宗無訛，是堪認原
    告乙○○主張遭受侵害乙節為真實，至原告甲○○○並非原告侮辱之對象，並未
    受何侵害，其主張尚不可採。
二、按因故意或過失，不法侵害他人之權利者，負損害賠償責任；不法侵害他人之身
    體或健康者，對於被害人因此喪失或減少勞動能力或增加生活上之需要時，應負
    損害賠償責任；不法侵害他人之身體、健康、名譽、自由、信用、隱私、貞操，
    或不法侵害其他人格法益而情節重大者，被害人雖非財產上之損害，亦得請求賠
    償相當之金額。民法第一百八十四條第一項前段、第一百九十三條第一項、第一
    百九十五條第一項前段分別定有明文。本件被告故意侵害原告乙○○身體及名譽
    ，既經認定，已如前述，則原告乙○○就其所受損害，請求被告賠償，洵屬合法
    有據。
三、原告乙○○因被告侵權行為而受傷，因此請求其所支出之醫療費用共一萬四千九
    百九十元，業據提出大千綜合醫院診斷證明書、費用明細證明單各、收據等為證
    ，依原告所受傷害，自屬治療上之必要費用，從而原告乙○○依侵權行為之法律
    關係請求被告給付醫療費一萬四千九百九十一元，洵屬正當，應予准許；至原告
    乙○○請求自支出醫療費之日即八十七年十二月二十三日起至清償日止，按年息
    百分之五計算之利息部分，則按以身體被傷害而請求金錢賠償者，固不得依民法
    第二百十三條第二項請求就該金錢加給，惟侵權行為人支付該金錢遲延時，被害
    人非不得依民法第二百三十三條第一項規定請求法定利息（最高法院七十年度台
    上字第六八九號判例參照），本件原告乙○○因支出醫療費用之利息請求自起訴
    狀繕本送達被告之翌日（即八十八年五月二十九日）起至清償日止，按年息百分
    之五計算之法定利息部分，應予准許，逾此數額之請求，則無理由，應予駁回。
四、原告主張被告對原告乙○○當眾辱罵「幹妳娘」等語，當眾侮辱原告乙○○及其
    母即原告甲○○○與生俱有之女人性器官，已達侮辱和損害原告二人身體器官之
    要件，而請求精神上損害賠償十萬元。惟查被告僅係對原告乙○○為毆打及侮辱
    之侵害行為，並未直接對原告甲○○○為侵害行為，已如前述，而原告乙○○亦
    非身體之性器官受損害，而係因遭被告當眾辱罵「幹妳娘」等語，因而名譽受侵
    害，其請求精神上損害賠償，依法有據，本院斟酌實際狀況及原告為燙髮院負責
    人、初中畢業，被告國小未畢業，為寺廟廟祝，每月薪資一萬五千元，兩造之身
    分、地位等一切情形，原告乙○○請求十萬元，自嫌過高，應予核減為三萬元，
    方屬公允。從而，原告乙○○請求被告給付精神上之損害賠償三萬元，為無不合
    ，應予准許。至原告乙○○超出三萬元部分之請求，為無理由，應予駁回。原告
    另請求自侵權行為發生日即八十七年十二月十八日起至清償日止，按年息百分之
    五計算之利息部分，則按民法第二百三十三條第一項規定，遲延之債務，以支付
    金錢為標的者，債權人得請求依法定利率計算之遲延利息，慰撫金債權仍屬以支
    付金錢為標的，應認權利人可自起訴狀繕本送達賠償義務人翌日起至清償日止按
    法定利率計算之遲延利息（最高法院六十九年度台上字第七四六號判例參照）。
    查原告乙○○請求自起訴狀繕本送達被告之翌日（即八十八年五月二十九日）起
    ，至清償日止，按年息百分之五計算之法定遲延利息部分，為有理由，應予准許
    ，逾此數額之請求，為無理由，應予駁回。至原告甲○○○部分，因其非被侵害
    之人，並無請求權，其請求自屬無據，應予駁回。
五、原告陳明願供擔保，聲請宣告假執行，經核原告乙○○勝訴部分，核無不合，爰
    酌定相當之擔保金額宣告之；其餘假執行之聲請，因訴之駁回而失所附麗，不予
    准許。
六、據上論結，本件原告之訴為一部有理由，一部無理由，依民事訴訟法第四百三十
    六條第二項、第七十九條但書、第八十五條第一項前段、第三百九十條第二項，
    判決如主文。
中      華      民      國    八十九    年      七      月    二十    日
                                  臺灣苗栗地方法院苗栗簡易庭
~B法      官  宋國鎮
右為正本係照原本作成。
如對本判決上訴，須於判決送達後廿日內向本院提出上訴狀。
~B法院書記官  歐樹根
中      華      民      國    八十九    年      七      月    二十    日


司法院資訊處製作；財團法人民間司法改革基金會備份。
